臺灣臺中地方法院刑事判決　　　　　　100年度訴緝字第310號
公　訴　人　臺灣臺中地方法院檢察署檢察官
被　　　告　李承哲
上列被告因毒品危害防制條例案件，經檢察官提起公訴（99年度
毒偵字第3914號），被告於準備程序就被訴事實為有罪之陳述，
經告以簡式審判程序之旨，並聽取當事人意見後，合議庭裁定由
受命法官獨任進行簡式審判程序，本院判決如下：
    主    文
李承哲施用第一級毒品，處有期徒刑柒月；扣案如附表編號1所
示之第一級毒品海洛因均沒收銷毀之，如附表編號3所示之物沒
收。又施用第二級毒品，處有期徒刑陸月；扣案如附表編號2所
示之第二級毒品甲基安非他命均沒收銷毀之。應執行有期徒刑壹
年，扣案如附表編號1、2所示之第一級毒品海洛因、第二級毒品
甲基安非他命均沒收銷毀之，如附表編號3所示之物沒收。
    犯罪事實
一、李承哲前(1)因恐嚇取財案件經本院於民國（下同）91年5月
    13日以90年度易字第3392號判決判處有期徒刑3年6月確定，
    於91年6月27日入監執行，刑期起算日為91年5月13日，指揮
    書執畢日期為94年4月25日；(2)因妨害公務案件經台灣台北
    地方法院於91年11月22日以91年度簡字第1512號判決判處有
    期徒刑5月確定，(1)(2)案經台灣台北地方法院於92年2月20日
    以92年度聲字第100號裁定應執行有期徒刑3年10月確定，刑
    期起算日為91年5月13日，指揮書執畢日期為94年8月23日，
    於94年6月28日縮刑期滿，94年6月29日因縮短刑期執畢出監
    【(1)(2)案於本件均不構成累犯】；嗣於96年間因施用毒品案
    件，於96年7月7日進入台中看守所附設勒戒所觀察、勒戒，
    於96年8月30日因無繼續施用毒品之傾向出監，並由臺灣臺
    中地方法院檢察署檢察官於96年8月31日以96年毒偵字第
    3609號為不起訴處分確定；復(3)因毒品危害防制條例案件經
    本院於97年3月15日以97年度易字第159號判決判處有期徒刑
    8月（施用第二級毒品5月、持有第一級毒品4月，二罪併定
    ）確定，於97年5月16日入監執行，指揮書執畢日期為98年1
    月15日；又(4)因毒品危害防制條例案件經本院沙鹿簡易庭於
    97年8月4日以97年度沙簡字第445號判決判處有期徒刑3月確
    定；又(5)因毒品危害防制條例案件經本院沙鹿簡易庭於97年
    9月8日以97年度沙簡字第402號判決判處有期徒刑4月確定；
    又(6)因偽造文書案件經本院沙鹿簡易庭於97年9月8日以97年
    度沙簡字第381號判決判處有期徒刑3月確定；(3)(4)(5)(6)案經
    本院於97年11月18日以97年度聲字第4345號定執行刑裁定應
    執行有期徒刑1年4月確定，刑期起算日期自97年5月16日，
    指揮書執畢日期為98年9月15日；又(7)因毒品危害防制條例
    案件經本院於97年8月11日以97年度訴字第2409號判決判處
    有期徒刑1年（施用第一級毒品7月、施用第二級毒品6月，
    二罪併定）確定，接續(3)(4)(5)(6)案執行，刑期起算日期自98
    年9月16日，指揮書執畢日期為99年9月15日，於99年1月14
    日因縮短刑期假釋出監，縮刑期滿日為99年7月29日，惟(8)
    於假釋期間即99年5月11日故意犯加重竊盜案件，經本院於
    99年11月15日以99年度易緝字第354號判決判處有期徒刑6月
    ，已於判決確定後撤銷其假釋【上開(3)(4)(5)(6)(7)案之徒刑尚
    未執行完畢，於本件不構成累犯】。
二、李承哲詎仍不知戒除毒癮，明知海洛因、甲基安非他命為毒
    品危害防制條例第2條第2項第1、2款所規定之第一級、第二
    級毒品，不得施用、持有，竟仍基於施用海洛因及甲基安非
    他命之犯意，分別為下列行為：
（一）於99年10月3日下午3、4時許，在臺中市西屯區○○○街
      46號「璽朵汽車旅館」320室，以將少許甲基安非他命置
      於玻璃球吸食器（外觀如警卷第19頁照片2張所示，使用
      後放置在汽車旅館沙發上，未據扣案）內點火燒烤，待產
      生煙霧後再吸入體內之方式施用甲基安非他命1次。
（二）於甫施用第二級毒品甲基安非他命完畢後，再於同一地點
      ，隨即以將少許海洛因摻入香菸（嗣菸蒂棄於水杯裡留於
      汽車旅館內，亦未據扣案）內，點燃吸食其產生煙霧之方
      式施用海洛因1次。
    嗣因台中市警察局第五分局執行正心、正風專案，於99年10
    月4日20時40分為查獲應召女子林妙儒前往璽朵汽車旅館320
    室與李承哲之性交易行為，而進入320室執行臨檢時，發現
    李承哲所有男用皮包置在沙發上，欲為附帶搜索前先探詢內
    有何物，李承哲可預見其放在沙發上已使用之玻璃球吸食器
    將被發現，遂坦承有施用毒品之犯行，並扣得附表所示之物
    ，嗣將李承哲帶回警局於徵得其同意後採集尿液送驗，結果
    呈嗎啡、安非他命、甲基安非他命陽性反應後，始查悉上情
    。
三、案經臺中市警察局（現改制為臺中市政府警察局）第五分局
    報告臺灣臺中地方法院檢察署檢察官偵查起訴。
    理    由
一、查本件被告所犯，非死刑、無期徒刑、最輕本刑為3年以上
    有期徒刑之罪，或高等法院管轄第一審之案件，被告於準備
    程序中，就前揭被訴事實為有罪之陳述，經受命法官告以簡
    式審判程序之旨，並聽取被告與公訴人之意見後，本院認無
    不得或不宜改依簡式審判程序進行之處，爰依刑事訴訟法第
    273條之1第1項、第284條之1，經合議庭評議後，裁定本件
    由受命法官獨任進行簡式審判程序，是本件之證據調查，依
    刑事訴訟法第273條之2規定，不受同法第159條第1項、第
    161條之2、第161條之3、第163 條之1及第164條至170條規
    定之限制，合先敘明。
二、上開犯罪事實，業據被告李承哲（下稱被告）於警詢時、檢
    察官偵訊中及本院審理時均坦白認罪，且被告前揭採尿送驗
    結果，呈海洛因、甲基安非他命經人體代謝後之嗎啡、安非
    他命、甲基安非他命陽性反應，有臺中市警察局第五分局委
    託鑑驗尿液代號與真實姓名對照表（李承哲之尿液檢體代號
    E-10-04-01）、中山醫學大學附設醫院檢驗科藥物檢測中心
    於99年10月21日出具之原始編號E-10-04-01之尿液檢驗報告
    （可待因檢驗濃度283ng/ml─陰性、嗎啡檢驗濃度961ng/ml
    ─陽性、安非他命檢驗濃度2898ng/ml─陽性、甲基安非他
    命檢驗濃度41496ng/ml─陽性）在卷可證（見警卷第24頁、
    偵查卷第29頁）；復有職務報告、臺中市警察局第五分局搜
    索扣押筆錄（執行時間：99年10月3日20時40分起21時至20
    分止、受執行人：李承哲、執行處所：臺中市西屯區○○○
    街46號「璽朵汽車旅館320室」）、扣押物品目錄表、查獲
    現場暨扣案物品照片11張（見警卷第1、12~22頁）；法務部
    調查局濫用藥物實驗室99年12月29日調科壹字第0992302884
    6號鑑定書、內政部警政署刑事警察局99年11月4日刑鑑字第
    0990142400號鑑定書各乙份（見本院訴緝卷第16、18頁）附
    卷足憑；並有如附表編號1、2所示之第一級毒品海洛因、第
    二級毒品甲基安非他命扣案可佐。又依文獻記，施用海洛因
    後24小時內經由尿液排出之量可達使用劑量之80%，該種毒
    品於尿液中排出之最長時限，受施用劑量、施用方式、個人
    體質及代謝情況等因素影響，因個案而異，一般可檢出之最
    長時間為海洛因服用後2至4天；而施用甲基安非他命後24小
    時內，約有施用劑量之70%由尿中排出，該毒品於尿液中排
    出之最長時限，受施用劑量、施用方式、個人體質及代謝情
    況等因素影響，因個案而異，一般可檢出之最長時間為甲基
    安非他命1至5天等情，業經行政院衛生署管制藥品管理局90
    年5月4日管檢字第93902號函釋明確，堪認被告上開自白確
    與事實相符，足以採信。本件事證明確，被告犯行洵堪認定
    。
三、按施用第一、二級毒品為犯罪行為，毒品危害防制條例第10
    條定有處罰明文。故施用第一、二級毒品者，依前揭規定本
    應科以刑罰。惟基於刑事政策，對合於一定條件之施用者，
    則依同條例第20條、第23條之規定，施以觀察、勒戒及強制
    戒治之保安處分。又毒品危害防制條例於92年7月9日修正公
    布，自93年1月9日施行，其中第20條、第23條將施用毒品之
    刑事處遇程序，區分為「初犯」及「5年內再犯」、「5年後
    再犯」。依其立法理由之說明：「初犯」，經觀察、勒戒或
    強制戒治後，應為不起訴處分或不付審理之裁定；經觀察、
    勒戒或強制戒治執行完畢釋放後，「5年內再犯」者，因其
    再犯率甚高，原實施之觀察、勒戒及強制戒治既已無法收其
    實效，爰依法追訴或裁定交付審理。至於經觀察、勒戒或強
    制戒治執行完畢釋放後，「5年後再犯」者，前所實施之觀
    察、勒戒或強制戒治已足以遮斷其施用毒品之毒癮，為期自
    新及協助其斷除毒癮，仍適用「初犯」規定，先經觀察、勒
    戒或強制戒治之程序。從而依修正後之規定，僅限於「初犯
    」及「5年後再犯」二種情形，始應先經觀察、勒戒或強制
    戒治程序。倘被告於5年內已再犯，經依法追訴處罰，縱其
    第3次（或第3次以上）再度施用毒品之時間，在初犯經觀察
    、勒戒或強制戒治執行完畢釋放5年以後，已不合於「5年後
    再犯」之規定，且因已於「5年內再犯」，顯見其再犯率甚
    高，原實施觀察、勒戒或強制戒治，已無法收其實效，即應
    依該條例第10條處罰。至於第3次（或第3次以上）施用毒品
    之時間，是否宜有期間限制？以多久為適宜？則分屬刑事政
    策、專門醫學之範圍，非審判機關所能決定，有待循立法途
    徑解決（最高法院97年度第5次刑事庭會議決議）。查被告
    前於96年間因施用毒品案件，於96年7月7日進入台中看守所
    附設勒戒所觀察、勒戒，於96年8月30日因無繼續施用毒品
    之傾向出監，並由臺灣臺中地方法院檢察署檢察官於96年8
    月31日以96年毒偵字第3609號為不起訴處分確定；復(1)因毒
    品危害防制條例案件經本院於97年3月15日以97年度易字第
    159 號判決判處有期徒刑8月（施用第二級毒品5月、持有第
    一級毒品4月，二罪併定）確定；又(2)因毒品危害防制條例
    案件經本院沙鹿簡易庭於97年8月4日以97年度沙簡字第445
    號判決判處有期徒刑3月確定；又(3)因毒品危害防制條例案
    件經本院沙鹿簡易庭於97年9月8日以97年度沙簡字第402號
    判決判處有期徒刑4月確定；又(4)因毒品危害防制條例案件
    經本院於97年8月11日以97年度訴字第2409號判決判處有期
    徒刑1年（施用第一級毒品7月、施用第二級毒品6月，二罪
    併定）確定，有臺灣高等法院被告前案紀錄表附卷足憑，是
    被告經觀察、勒戒執行完畢後，五年內有多次施用毒品之犯
    行，迄本次再犯毒品危害防制條例第10條第1、2項之罪，揆
    諸上開最高法院決議意旨，本案應予以依法論科，合先敘明
    。
四、查海洛因、甲基安非他命分別係毒品危害防制條例第2第2項
    第1、2款所定之第一級毒品、第二級毒品，不得非法持有、
    施用。核被告所為，係犯毒品危害防制條例第10條第1項、
    第2項之施用第一級毒品罪、施用第二級毒品罪。被告分別
    施用第一、二級毒品前之持有第一、二級毒品之行為，本應
    各論以持有第一、二級毒品罪，惟持有後進而施用，其持有
    之低度行為應各為施用之高度行為所吸收，不另論以持有罪
    責。被告施用海洛因及甲基安非他命之犯行間，犯意各別，
    行為互異，應予分論併罰。
五、爰審酌被告有多次施用毒品犯罪前科之品行（參卷附臺灣高
    等法院被告前案紀錄表）、高中肄業之智識程度、經濟小康
    之生活狀況（見警卷被告調查筆錄受詢問人欄資料），其因
    施用毒品，經觀察、勒戒執行完畢後，仍不思戒惕，且無視
    於毒品對於自身健康之戕害及國家對於杜絕毒品犯罪之禁令
    ，再次施用毒品，未見戒除惡習之決心，惡性非輕，然念及
    被告犯後能坦承犯行，態度良好，其施用毒品並無危害他人
    ，犯罪手段尚屬平和，暨施用毒品者均有相當程度之成癮性
    及心理依賴，其犯罪心態與一般刑事犯罪之本質並不相同，
    應側重適當之醫學治療及心理矯治為宜等一切情狀，分別量
    處如主文所示之刑，並定其應執行之刑，以示懲儆。
五、扣案如附表編號 1、2 所示之海洛因及甲基安非他命，嗣分
    別經送鑑驗結果，確各別檢出第一級毒品海洛因成分及第二
    級毒品甲基安非他命成分，其中送驗甲基安非他命時，同時
    檢出第四級毒品麻黃（毒品先驅原料）成分，佔該抽樣檢
    體之7%，因含量甚微，且難以與相混合之第二級毒品甲基安
    非他命析離，應視同為第二級毒品甲基安非他命；是上開扣
    案毒品均屬違禁物，均應依毒品危害防制條例第18條第1項
    前段之規定，諭知沒收銷燬之。另扣案如附表編號3所示之
    電子磅秤1台，為被告用以稀釋海洛因時加糖秤重使用之物
    ，業據其於本院審理時供承明確（詳見本院訴緝卷第26頁背
    面），為被告所有供犯罪所用之物，應依刑法第38條第1項
    第2款規定宣告沒收。至扣案如附表編號4至8所示之行動電
    話5支及現金4萬9千元，雖為被告所持用及所有，然查無積
    極證據證明與本件犯罪相關，爰不予宣告沒收；又被告施用
    毒品所使用之玻璃球吸食器及殘餘物(菸蒂）均未扣案，因
    無證據證明現仍存在，爰不予諭知沒收，均併此敘明。
六、刑法第62條業已將自首之規定修正為得減輕其刑，其修法理
    由為：「自首之動機不一而足，有出於內心悔悟者，有由於
    情勢所迫者，亦有基於預期邀獲必減之寬典者。對於自首者
    ，依現行規定一律必減其刑，不僅難於獲致公平，且有使犯
    人恃以犯罪之虞。在過失犯罪，行為人為獲減刑判決，急往
    自首，而坐令損害擴展之情形，亦偶有所見。是必減主義，
    在實務上難以因應各種不同動機之自首案例。惟得減主義，
    既可委由裁判者視具體情況決定減輕其刑與否，運用上較富
    彈性，真誠悔悟者可得減刑自新之機，而狡黠陰暴之徒亦無
    所遁飾，可符公平之旨，宜予採用。」查本件之查獲，係警
    方因偵辦女子林妙儒涉犯妨害風化案件，跟監前往汽車旅館
    後埋伏，待相當時機始進入屋內執行臨檢，當場查獲林妙儒
    與李承哲在場，警方於目視現場環境後，發現有男用皮包置
    在沙發上，欲為附帶搜索前先探詢內有何物，李承哲在此情
    狀下，可預見其放在沙發上之已使用玻璃球吸食器終將被發
    現，始不得不坦承施用毒品犯行，嗣果經警方在其皮包內扣
    得海洛因及甲基安非他命若干，並經帶同回警局得其同意採
    集尿液送驗而確認；被告於偵查初始，未基於主動請求戒除
    毒癮之真誠悔悟而供承施用毒品，接受採尿過程純粹屬被動
    配合偵查之作為，依前揭修法理由，爰不適用自首規定減輕
    其刑。另被告雖表示其所施用之毒品是購自綽號「阿草」之
    人，惟因未能具體提供綽號「阿草」之人之年籍資料、外貌
    特徵供檢警偵查，故被告此部分亦不構成供出上手之減刑事
    由，均附此敘明。
據上論斷，應依刑事訴訟法第273條之1、第299條第1項前段，毒
品危害防制條例第10條第1項、第2項、第18條第1項前段，刑法
第11條前段、第38條第1項第2款、第51條第5款，判決如主文。
本案經檢察官楊朝嘉到庭執行職務。
中    華    民    國   100    年    10    月    27    日
                  刑事第一庭   法  官   廖  穗  蓁
以上正本證明與原本無異。
如不服本判決應於收受送達後10日內向本院提出上訴書狀，並應
敘述具體理由；其未敘述上訴理由者，應於上訴期間屆滿後20日
內向本院補提理由書（均須按他造當事人之人數附繕本）「切勿
逕送上級法院」。
                              書記官    許  靜  茹
中    華    民    國   100    年    10    月    27    日
附錄本案論罪科刑法條
毒品危害防制條例第10條：
施用第一級毒品者，處6月以上5年以下有期徒刑。
施用第二級毒品者，處3年以下有期徒刑。
附表：
┌──┬────────────────┬────────────┐
│編號│品      名      數     量       │   備              註   │
├──┼────────────────┼────────────┤
│ １ │第一級毒品海洛因捌包            │法務部調查局濫用藥物實驗│
│    │（合計驗餘淨重共陸點捌零公克）  │室99年12月29日調科壹字第│
│    │                                │00000000000號鑑定書：送 │
│    │                                │驗粉末8包，均檢出第一級 │
│    │                                │毒品海洛因成分，合計淨重│
│    │                                │6.89公克（驗餘淨重共6.80│
│    │                                │公克，空包裝總重3.52公克│
│    │                                │），純度23.89%，純質淨重│
│    │                                │1.96公克；係屬違禁物，均│
│    │                                │應依毒品危害防制條例第18│
│    │                                │條第1項前段之規定，諭知 │
│    │                                │沒收銷燬之。            │
├──┼────────────────┼────────────┤
│ ２ │第二級毒品甲基安非他命玖包      │內政部警政署刑事警察局99│
│    │                                │年11月4日刑鑑字第099 014│
│    │                                │2400號鑑定書：          │
│    │                                │(一)送驗白色結晶9包，驗前 │
│    │                                │  總毛重14.13公克（包裝 │
│    │                                │  塑膠袋總重約1.75公克）│
│    │                                │  。                    │
│    │                                │(二)隨機抽樣其中1包鑑定淨 │
│    │                                │  重0.82公克（取0.13公克│
│    │                                │  鑑定用罄，餘0.69公克）│
│    │                                │  ，檢出第二級毒品甲基安│
│    │                                │  非他命及第四級毒品麻黃│
│    │                                │  （毒品先驅原料）等成│
│    │                                │  分，其中甲基安非他命純│
│    │                                │  度約91%、麻黃純度約 │
│    │                                │  7%。                  │
│    │                                │(三)依據抽測純度值，推估扣│
│    │                                │  案9包毒品中，甲基安非 │
│    │                                │  他命之驗前總純質淨重約│
│    │                                │  11.26公克、均含麻黃 │
│    │                                │  之驗前總純質淨重約0.86│
│    │                                │  公克。                │
│    │                                │因送驗之甲基安非他命同時│
│    │                                │檢出第四級毒品麻黃（毒│
│    │                                │品先驅原料）成分，惟佔該│
│    │                                │抽樣檢體之7%，含量甚微，│
│    │                                │且難以與相混合之第二級毒│
│    │                                │品甲基安非他命析離，應視│
│    │                                │同為第二級毒品甲基安非他│
│    │                                │命；是扣案9包毒品均屬違 │
│    │                                │禁物，均應依毒品危害防制│
│    │                                │條例第18條第1項前段之規 │
│    │                                │定，諭知沒收銷燬之。    │
├──┼────────────────┼────────────┤
│ ３ │電子磅秤壹台                    │為被告用以稀釋海洛因時要│
│    │                                │加糖秤重使用（業據其於本│
│    │                                │院審理時供承明確，詳見本│
│    │                                │院訴緝卷第26頁背面），為│
│    │                                │被告所有供犯罪所用之物，│
│    │                                │爰予宣告沒收。          │
├──┼────────────────┼────────────┤
│ ４ │OKWAP 廠牌行動電話貳支          │非關本案犯罪之物，不予宣│
│    │（含門號0000000000號SIM卡壹張、 │告沒收。                │
│    │含門號0000000000號SIM卡壹張）   │                        │
├──┼────────────────┼────────────┤
│ ５ │Anycall 廠牌行動電話壹支        │非關本案犯罪之物，不予宣│
│    │（含門號0000000000號SIM卡壹張） │告沒收。                │
├──┼────────────────┼────────────┤
│ ６ │SonyEricsson 廠牌行動電話壹支   │非關本案犯罪之物，不予宣│
│    │（含門號0000000000號SIM卡壹張） │告沒收。                │
├──┼────────────────┼────────────┤
│ ７ │ELIYA 廠牌行動電話壹支          │非關本案犯罪之物，不予宣│
│    │（含門號0000000000號SIM卡壹張） │告沒收。                │
├──┼────────────────┼────────────┤
│ ８ │現金新臺幣4萬9千元              │非關本案犯罪之物，不予宣│
│    │                                │告沒收。                │
└──┴────────────────┴────────────┘